臺灣高等法院刑事判決
110年度上訴字第1533號
上  訴  人  
即  被  告  王昭文


選任辯護人  張進豐律師
            白丞哲律師                            
上列上訴人即被告因傷害等案件，不服臺灣新北地方法院109年
度訴字第582號，中華民國110年2月18日第一審判決（起訴案號
：臺灣新北地方檢察署108年度偵字第28061號、109年度偵字第1
1059號），提起上訴，本院判決如下：
    主    文
上訴駁回。
    犯罪事實
一、甲○○基於毀損他人物品之犯意，於民國108年5月19日0時7分
    許，在新北市○○區○○街000巷00○00號之「忠承星鑽NO3社區
    」地下2樓停車場內，先以球桿敲裂丙○○所有之車號0000-00
    號自用小客車之擋風玻璃、乙○○所有之車號000-0000號自用
    小客車之擋風玻璃，復以剪刀刺破前開車號0000-00號自用
    小客車之前、後輪輪胎各1顆、車號000-0000號自用小客車
    之前輪輪胎1顆等方式，損壞前開車號0000-00號自用小客車
    、車號000-0000號自用小客車之擋風玻璃及輪胎，足以生損
    害於丙○○、乙○○。
二、甲○○意圖散布於眾，基於散布文字誹謗之犯意，於108年5月
    20日某時許，在乙○○斯時位在新北市○○區○○街000巷00號5樓
    之住處大門前，使用紅色奇異筆在大門上書寫：「對不起，
    我錯了，我是乙○○，我不應該罵人賤女人。我錯了」等文字
    ，以此方式指摘、散布乙○○罵人賤女人之事，足以毀損乙○○
    之名譽。
三、甲○○基於公然侮辱之犯意，於108年5月22日某時許，在不特
    定多數人得以共見共聞之乙○○前開住處大門前，使用紅色奇
    異筆在大門上書寫：「張太太您好，張先生這輩子最大的恥
    辱就是您『乙○○』顏面盡失」之文字辱罵乙○○，足以貶損乙○○
    之名譽。
四、甲○○意圖散布於眾，基於散布文字誹謗之犯意，於108年6月
    8日某時許，在丙○○、乙○○前開住○○○○○○○○○○○○○○○○○○○○○○○○○○○○○○○街000巷00號5樓大三房（忠承星鑽）（夫妻離婚）
    權利1/2、張先生0000000000、徐小姐0000000000」等語之
    文字廣告，以此方式不實指摘、散布丙○○、乙○○離婚並有急
    於售屋之需求等事宜，足以毀損丙○○、乙○○之名譽。
五、甲○○基於毀損他人物品之犯意，於108年6月11日16時許，在
    丙○○、乙○○前開住處門口前，將三秒膠灌入丙○○、乙○○前開
    住處大門之門鎖鑰匙孔內，致丙○○、乙○○無法將鑰匙插入上
    開鑰匙孔打開大門，以此方式損壞該大門門鎖，足以生損害
    於丙○○、乙○○。
六、甲○○基於公然侮辱之犯意，於108年6月12日20時30分許，在
    不特定多數人得以共見共聞之忠承星鑽社區1樓大廳內，以
    「妳這個賤女人」、「長這麼賤」等語辱罵乙○○，足以貶損
    乙○○之名譽。
七、甲○○基於傷害人之身體之犯意，先於108年6月27日21時1分
    許，在上開忠承星鑽社區地下1樓停車場之電梯前，乘該電
    梯門打開之際，使用防狼噴霧劑對在該電梯內之丙○○、乙○○
    噴灑辣椒素噴霧，復於同日21時11分許，在上開忠承星鑽社
    區1樓大廳內，以相同方式對丙○○、乙○○噴灑辣椒素噴霧，
    丙○○因而受有接觸性皮膚炎、咽喉黏膜發炎之傷害等傷害、
    乙○○因而受有臉部紅腫、左手肘紅腫等傷害。
八、案經乙○○、丙○○訴由新北市政府警察局新莊分局（下稱新莊
    分局報請臺灣新北地方檢察署檢察官偵查起訴。
    理    由
壹、審理範圍：
　　原審判決後，上訴人即被告甲○○（下稱被告）對原判決關於
    其有罪部分均聲明不服，並於法定期間提起該部分上訴，檢
    察官對於原判決關於被告無罪部分並未提起上訴，故本件審
    理範圍，僅限於原判決關於被告有罪部分，合先敘明。
貳、證據能力部分：
一、按被告以外之人於審判外之陳述，雖不符刑事訴訟法第159
    條之1至第159條之4之規定，然經當事人於審判程序同意作
    為證據，法院審酌該言詞陳述或書面陳述作成時之情況，認
    為適當者，亦得為證據；當事人、代理人或辯護人於法院調
    查證據時，知有刑事訴訟法第159條第1項不得為證據之情形
    ，而未於言詞辯論終結前聲明異議者，視為有前項之同意，
    刑事訴訟法第159條之5定有明文。查，本判決下列認定事實
    所引用之被告以外之人於審判外所為之供述證據資料（包含
    人證與文書等證據），並無證據證明係公務員違背法定程序
    所取得；而檢察官、上訴人即被告甲○○（下稱被告）及其辯
    護人對本院準備程序期日及審判期日提示之卷證，均同意或
    不爭執其等證據能力（見本院卷第294至295、373至374頁）
    ，且迄至言詞辯論終結前亦未再聲明異議，本案證據資料作
    成時之情況，核無違法取證或其他瑕疵，證明力亦無明顯過
    低之情形，認為以之作為證據為適當，依刑事訴訟法第159
    條之5規定，自均得作為證據。
二、至於非供述證據部分，檢察官、被告及其辯護人於本院準備
    程序期日及審判期日均同意或不爭執其等證據能力（見本院
    卷第295至300、374至379頁），復均查無違反法定程序取得
    或其他不得作為證據之情形，且經本院於審理期日提示予檢
    察官、被告及其辯護人而為合法調查，應認均有證據能力。
參、實體部分：　　
一、認定犯罪事實所憑之證據及理由： 
  ㈠上揭犯罪事實，業據被告於原審及本院審理時均坦承不諱（
    見原審卷第386至388、403頁；本院卷第292至294、301、38
    0至382頁），核與證人即告訴人乙○○、丙○○（下稱告訴人2
    人）於警詢及檢察事務官詢問時指訴情節大致相符（見偵28
    061第8、10頁反面至11、115頁反面至116），並有網路社交
    通訊軟體「Messenger」對話訊息翻拍照片、車號0000-00號
    自用小客車、車號000-0000號自用小客車之擋風玻璃及輪胎
    損壞照片、安托華一般作業傳票、估價單、告訴人乙○○住處
    大門照片、被告書寫之不實售屋廣告照片、房仲人員傳送詢
    問是否售屋之簡訊照片、告訴人2人住處大門門鎖鑰匙孔照
    片、鎖匠修理告訴人2人住處大門門鎖鑰匙孔照片、元港鎖
    印行108年6月11日免用統一發票收據、衛生福利部臺北醫院
    108年6月27日第0000000號、第0000000號診斷證明書及衛生
    福利部臺北醫院108年12月18日北醫歷字第1080012711號函
    等件在卷可稽（見他7392卷第16至24、26、27至30、32至51
    、56至61頁；偵28061卷第18、19、22至24、131頁），且經
    原審法院勘驗108年6月12日現場錄音錄影檔案畫面及108年6
    月27日現場監視器錄影檔案畫面無訛，此有原審法院勘驗筆
    錄2份在卷可查（見原審卷第187至190、225至228、279至30
    1、307至310頁），足認被告任意性自白核與事實相符，應
    堪採信。
　㈡綜上所述，本件事證明確，被告犯行均洵堪認定，應均予依
    法論科。
二、論罪：
　㈠按刑法第2條第1項規定「行為後法律有變更者，適用行為時
    之法律。但行為後之法律有利於行為人者，適用最有利於行
    為人之法律」，係規範行為後法律變更所生新舊法比較適用
    之準據法；該條規定所稱「行為後法律有變更者」，包括犯
    罪構成要件有擴張、減縮，或法定刑度有變更等情形。故行
    為後應適用之法律有上述變更之情形者，法院應綜合其全部
    罪刑之結果而為比較適用。惟若新、舊法之條文內容雖有所
    修正，然其修正內容與罪刑無關，僅為文字、文義之修正、
    條次之移列，或將原有實務見解及法理明文化等無關有利或
    不利於行為人之情形，則非屬上揭所稱之法律有變更，亦不
    生新舊法比較之問題，而應依一般法律適用原則，逕行適用
    裁判時法。故行為後法律若有修正，不論是否涉及前揭法律
    變更，抑或僅係無關行為人有利或不利事項之修正，法院應
    綜合法律修正之具體內容，於理由內說明有無刑法第2條第1
    項所規定「行為後法律有變更」之情形及應適用之法律，始
    屬適法（最高法院107年度台上字第4438號判決意旨參照）
    。本案被告就犯罪事實欄一至六行為後，刑法第309條第1項
    、第310條第2項、第354條雖均於108年12月25日經修正公布
    ，同年12月27日生效，惟查修正後之規定係依刑法施行法第
    1條之1第2項前段規定將罰金提高30倍，亦即將原本之銀元3
    00元、1,000元、500元修正為同額之新臺幣9,000元、3萬元
    、1萬5,000元，其修正之結果不生有利或不利於行為人之情
    形，非屬法律變更，自不生新舊法比較之問題，而應依一般
    法律適用原則，逕行適用裁判時法。
　㈡按侮辱者，係指直接對人侮弄、辱罵而使人難堪，或其他表
    示足以貶損他人人格、社會評價或地位之一切行為而言。而
    公然侮辱與誹謗罪之區別，在於是否指摘或傳述具體事實，
    倘僅係抽象謾罵，並未指有具體事實，仍屬公然侮辱，若已
    指摘或傳述事實，則屬誹謗範疇。次按刑法誹謗罪係以意圖
    散布於眾，而指摘或傳述足以毀損他人名譽之事，為其成立
    要件，主觀上行為人必須具有散布於眾之意圖及誹謗之故意
    ；客觀上行為人所指摘或傳述之事，必須屬於足以損害他人
    名譽之具體事件。又所謂散布於眾之意圖，乃指行為人有將
    指摘或傳述內容傳播於不特定人或多數人，使大眾周知之意
    圖；且所稱「散布於眾」，係指散播傳布於不特定人或多數
    人，使大眾得以知悉其內容而言；另行為人所指摘或傳述之
    事是否「足以毀損他人名譽」，應就被指述人之個人條件以
    及指摘或傳述內容，以一般人之通念為社會客觀之判斷，如
    行為人所指摘或傳述之具體事實，足以使被指述人在社會上
    所保有之人格及聲譽地位，因行為人之惡害性指摘或傳述，
    使之有受貶損之危險性或可能性即屬之。又散布之言語、文
    字倘依遣詞用字、運句語法整體以觀，或依其言語、文詞內
    容所引發之適度聯想，以客觀社會通念價值判斷，如足以使
    人產生懷疑或足以毀損或貶抑被害人之人格聲譽，或造成毀
    損之可能或危險者，即屬刑法第310條所處罰之誹謗行為。
    查被告就犯罪事實欄二所示時間、地點，係張貼其所書寫文
    字「對不起，我錯了，我是乙○○，我不應該罵人賤女人。我
    錯了」等語，並非僅為抽象之謾罵，而係對告訴人乙○○曾經
    辱罵他人賤女人之具體事實，有所影射指摘，顯足以損及告
    訴人乙○○之名譽，是核被告就犯罪事實欄一、五所為，均係
    犯刑法第354條之毀損他人物品罪；就犯罪事實欄二、四所
    為，係犯刑法第310條第2項之散布文字誹謗罪；就犯罪事實
    三、六所為，均係犯刑法第309條第1項之公然侮辱罪：就犯
    罪事實欄七所為，係犯刑法第277條第1項之傷害罪。公訴意
    旨認被告就犯罪事實二所為，係犯刑法第309條第1項之公然
    侮辱罪嫌云云，容有未洽，惟其基本社會事實同一，並經本
    院踐行告知程序後，予以檢察官、被告及其辯護人辯論（見
    本院卷第291、371至372頁），業已保障被告之防禦權，爰
    依法變更起訴法條。
　㈢被告基於同一之毀損他人物品犯意，於犯罪事實欄一所示時
    間、地點，先以球桿敲裂告訴人2人所有之2輛自用小客車之
    擋風玻璃，復以剪刀刺破告訴人所有之2輛自用小客車之輪
    胎，其犯罪時間緊密相連，地點相同；又基於同一之傷害犯
    意，於犯罪事實欄七所示時間，先在忠承星鑽社區地下1樓
    停車場之電梯前，復在上開忠承星鑽社區1樓大廳內，使用
    防狼噴霧劑對告訴人2人噴灑辣椒素噴霧，其犯罪時間緊密
    相聯、地點相近，各動作間之獨立性極均為薄弱，難以強行
    分開，應均視為數個舉動之接續施行，各合為包括之一行為
    予以評價，較為合理，是被告就犯罪事實欄一所示各次敲擊
    擋風玻璃、刺破輪胎之行為、就犯罪事實欄七所示各次灑辣
    椒素噴霧之行為，應各依接續犯論以一罪。
  ㈣又被告就犯罪事實欄一、五部分，各係以一毀損他人物品行
    為同時侵害告訴人2人之財產監督權法益；就犯罪事實欄四
    部分，係以一文字誹謗之行為同時侵害告訴人2人之名譽權
    法益；就犯罪事實欄七部分，係以一傷害行為同時侵害告訴
    人2人之身體法益，均為同種想像競合，應均依刑法第55條
    之規定，各從一重處斷。
　㈤被告所犯上開7罪，犯意各別，行為互殊，應予分論併罰。
三、不另為無罪之諭知：
  ㈠公訴意旨另略以：被告於犯罪事實欄一所示時間、地點，刺
    破告訴人2人所有之車號000-000號機車、車號000-000號機
    車之輪胎，此部分亦涉犯刑法第354條之毀損他人物品罪嫌
    云云。
  ㈡按犯罪事實應依證據認定之，無證據不得認定犯罪事實。不
    能證明被告犯罪，應諭知無罪之判決，刑事訴訟法第154條
    第2項、第301條第1項分別定有明文。次按事實之認定，應
    憑證據，如未能發現相當證據，或證據不足以證明，自不能
    以推測或擬制之方法，以為裁判基礎；認定不利於被告之事
    實，須依積極證據，苟積極證據不足為不利於被告事實之認
    定時，即應為有利於被告之認定，更不必有何有利之證據；
    認定犯罪事實所憑之證據，雖不以直接證據為限，間接證據
    亦包括在內；然而無論直接或間接證據，其為訴訟上之證明
    ，須於通常一般之人均不致有所懷疑，而得確信其為真實之
    程度者，始得據為有罪之認定，倘其證明尚未達到此一程度
    ，而有合理之懷疑存在，無從使事實審法院得有罪確信時，
    法院即應諭知被告無罪之判決（最高法院40年台上字第86號
    、76年台上字第4986號分別著有判例可資參照）。又按刑事
    訴訟法第161條規定：檢察官就被告犯罪事實，應負舉證責
    任，並指出證明之方法。因此，檢察官對於起訴之犯罪事實
    ，應負提出證據及說服之實質舉證責任。倘其所提出之證據
    ，不足為被告有罪之積極證明，或其指出證明之方法，無從
    說服法院以形成被告有罪之心證，基於無罪推定之原則，自
    應為被告無罪判決之諭知（最高法院92年度台上字第128號
    判例參照）。再按被害人係被告以外之人，就被害經過所為
    的陳述，本質上固屬證人，然其目的既在於使被告受到刑事
    訴追處罰，即與被告處於絕對相反之立場，所為陳述，自不
    免未盡實在或有所偏頗，故其證明力，顯較與被告無利害關
    係之一般證人之陳述為薄弱，實務操作上，為免過於偏重被
    害人之指證，有害於真實發現及被告人權保障，而刑事訴訟
    法既採推定被告無罪及嚴格證明法則，則基於被害人陳述與
    被告自白之證明力類同，自均應有相同之限制。亦即，被害
    人之陳述，不得作為有罪判決之唯一證據，須其陳述無有瑕
    疵，且就其他方面調查，具有補強證據以證明其確與事實相
    符者，始得採為被告論罪科刑之基礎，學理上稱為超法規的
    補強法則。至於指證者前後供述是否相符、有無重大矛盾或
    瑕疵、指述是否堅決以及態度肯定與否，僅足作為判斷其供
    述是否有瑕疵之參考，尚非其所述犯罪事實存在的補強證據
    （最高法院107年度台上字第3813號判決意旨參照）。
　㈢公訴意旨認被告涉犯上開毀損他人物品犯行，無非係以被告
    於偵查中之自白、車號000-000號機車、車號000-000號機車
    之毀損照片等，資為其主要論據。訊據被告堅詞否認有損壞
    此部分財物之事實，辯稱：伊沒有毀損機車的輪胎等語。
　㈣經查：
　　⒈證人即告訴人2人於偵查中均未曾指稱被告有公訴意旨所稱
      刺破機車輪胎之行為等語（見偵28061卷第5至6、7至9、1
      0至12頁反面、115頁反面至117、118頁正反面），且於原
      審準備程序中均供稱被告並沒有刺破機車輪胎等語明確（
      見原審卷第83至84頁）；又觀之告訴人2人提供之機車照
      片（見他7392卷第25頁），亦未見及該機車輪胎有何遭刺
      破之情形，則被告是否確有為此部分毀損行為，顯然有疑
      。
　　⒉被告雖於偵查中供稱：因為那天告訴人乙○○罵伊，伊要她
      道歉，她卻不肯道歉，伊就做了上開行為（指將告訴人2
      人所有之車號000-0000號、6188-EX號自用小客車、車號0
      00-000號機車、307-EXG號機車之擋風玻璃敲破及輪胎刺
      破）等語（見偵28061卷第117頁），惟於原審及本院審理
      中均否認有為此部分毀損行為，自難以之作為不利於被告
      事實認定之證據。
　㈤綜上所述，本件檢察官所舉前開證據，尚不足使本院達於通
    常一般之人均不致有所懷疑，而得確信其為真實之程度，自
    無法使本院形成被告確有檢察官所指刺破告訴人2人所有之
    車號000-000號機車、車號000-000號機車之輪胎犯行之有罪
    心證。此外，復查無其他積極證據足以證明被告涉有檢察官
    所指此部分犯行，本件不能證明被告此部分犯罪，本應為無
    罪之諭知，然公訴意旨認被告此部分與前開經本院論罪科刑
    之犯罪事實欄一部分為實質上一罪關係，爰不另為無罪之諭
    知，併此敘明。
四、上訴駁回之理由：
　㈠原審審理結果，認被告上開犯行罪證明確，審酌被告未能理
    性處理與告訴人2人間之紛爭，竟先後以前開手段毀損及傷
    害告訴人2人之物品及身體、以前開用語辱罵或誹謗告訴人2
    人，已對告訴人2人之生理、心理、名譽及財產均造成相當
    程度之傷害及損害，復被告犯後雖已坦承犯行，但迄今尚未
    向告訴人2人道歉，亦未與其等和解或賠償其等損害，犯後
    態度難認良好，暨被告自陳已婚、需扶養3名未成年子女、
    中風的公公及失智的婆婆之家庭環境、無業之經濟狀況、高
    職畢業之教育程度等一切情狀，分別量處拘役30日、10日、
    10日、50日、20日、10日、30日，並均依刑法第41條第1項
    前段規定，諭知易科罰金之折算標準；且綜合斟酌被告犯罪
    行為之不法與罪責程度，及對其施以矯正之必要性及宣告刑
    刑罰效果的邊際遞減關係，就其所犯各罪為整體非難評價，
    依刑法第51條第5款規定，定其應執行刑為拘役120日，並依
    刑法第41條第1項前段規定，諭知易科罰金之折算標準，經
    核其認事、用法並無違法或不當，量刑亦稱妥適，應予維持
    。
　㈡被告上訴意旨略以：被告已認錯，原審量刑過重，請求從輕
    量刑云云。惟按刑之量定，為求個案裁判之妥當性，法律賦
    予法院裁量之權，量刑輕重，屬為裁判之事實審法院得依職
    權自由裁量之事項，苟其量刑已以行為人之責任為基礎，並
    斟酌刑法第57條各款所列情狀，在法定刑度內，酌量科刑，
    如無偏執一端，致明顯失出失入情形，上級審法院即不得單
    就量刑部分遽指為不當或違法。查原審於量刑理由已詳為說
    明審酌前揭各項科刑情狀，就被告所犯分別判處拘役30日、
    10日、10日、50日、20日、10日、30日，並定其應執行刑為
    拘役120日，就刑罰裁量職權之行使，既未逾越法律所規定
    之範圍，亦無濫用權限之情形，被告猶執前詞提起上訴，指
    摘原審判決不當云云，為無理由，應予駁回。
據上論斷，應依刑事訴訟法第368條，判決如主文。
本案經檢察官陳雅詩提起公訴，檢察官陳正芬到庭執行職務。
中　　華　　民　　國　　110 　年　　10　　月　　13　　日
                  刑事第二十三庭審判長法  官  許永煌
                                      法  官  黃美文
                                      法  官  雷淑雯
以上正本證明與原本無異。
傷害罪部分，如不服本判決應於收受送達後20日內向本院提出上
訴書狀，並應敘述具體理由；其未敘述上訴理由者，應於上訴期
間屆滿後20日內向本院補提理由書（均須按他造當事人之人數附
繕本）「切勿逕送上級法院」。告訴人或被害人如對於本判決不
服者，應具備理由請求檢察官上訴，其上訴期間之計算係以檢察
官收受判決正本之日期為準。
其他部分不得上訴。
                                      書記官  林立柏
中　　華　　民　　國　　110 　年　　10　　月　　19　　日
附錄本案論罪科刑法條全文：
中華民國刑法第277條
傷害人之身體或健康者，處5年以下有期徒刑、拘役或50萬元以
下罰金。
犯前項之罪，因而致人於死者，處無期徒刑或7年以上有期徒刑
；致重傷者，處3年以上10年以下有期徒刑。

中華民國刑法第310條
意圖散布於眾，而指摘或傳述足以毀損他人名譽之事者，為誹謗
罪，處1年以下有期徒刑、拘役或1萬5,000元以下罰金。
散布文字、圖畫犯前項之罪者，處2年以下有期徒刑、拘役或3萬
元以下罰金。
對於所誹謗之事，能證明其為真實者，不罰。但涉於私德而與公
共利益無關者，不在此限。

中華民國刑法第309條
公然侮辱人者，處拘役或9千元以下罰金。
以強暴犯前項之罪者，處1年以下有期徒刑、拘役或1萬5千元以
下罰金。

中華民國刑法第354條
毀棄、損壞前二條以外之他人之物或致令不堪用，足以生損害於
公眾或他人者，處2年以下有期徒刑、拘役或1萬5千元以下罰金
。